【裁判字號】    98,交簡上,7
【裁判日期】    980227
【裁判案由】    公共危險
【裁判全文】
臺灣臺北地方法院刑事判決             98年度交簡上字第7號
公  訴  人  臺灣臺北地方法院檢察署檢察官
上  訴  人
即  被  告  甲○○
上列上訴人因公共危險案件，不服本院九十七年度北交簡字第一
六八六號，中華民國九十七年十一月二十七日第一審簡易判決（
聲請簡易處刑案號：九十七年度偵字第六六三號），提起上訴，
本院合議庭判決如下：
    主  文
原判決撤銷。
甲○○服用酒類，不能安全駕駛動力交通工具而駕駛，處拘役伍
拾伍日，如易科罰金，以新臺幣壹仟元折算壹日。
    事  實
一、甲○○於曾於民國九十五年間，因公共危險案件，經本院於
    九十五年十二月二十九日以九十五年度北交簡字第三七一
    九刑事簡易判決處罰金新臺幣六萬五千元，嗣經本院裁定減
    為罰金新臺幣三萬二千五百元確定，並於九十六年十一月十
    九日執行完畢。仍不知悔改，於民國九十六年八月二十三日
    凌晨零時三十分許飲酒後，明知業已飲酒過量，注意力、控
    制力及反應能力均已減退，已達不能安全駕駛動力交通工具
    之狀態，猶駕駛車牌號碼二七五一-ＤＱQ號自用小客車行駛
    ，嗣因其於同日凌晨二時十六分許，行經臺北市○○○路與
    市○○道○○路口停等紅燈時，不慎撞擊前方陳詩云所騎乘
    ，搭載黃郁婷之車牌號碼ＸＣ五－六三一號重型機車，以及
    陳潔文所騎乘車牌號碼Ｈ三Ｒ－五三五號重型機車肇事（過
    失傷害部分均業經撤回告訴，由臺灣臺北地方法院檢察署檢
    察官另為不起訴處分確定在案），經警據報後前往處理，經
    警測試結果，呼氣中所含酒精濃度達每公升一‧一三毫克。
二、案經臺北市政府警察局松山分局報請臺灣臺北地方法院檢察
    署檢察官偵查後聲請簡易判決處刑。
    理  由
一、訊據上訴人即被告對於上開犯罪事實坦承不諱，且被告於上
    開時、地為警查獲後，經警測試結果，呼氣中所含酒精濃度
    達每公升一‧一三毫克，依交通部運輸研究所七十九年八月
    對駕駛人行為之研究（酒醉駕車對駕駛行為之分析研究）指
    出，吐氣每公升酒精含量０．二五毫克等於血液中酒精濃度
    （Blood Alcohol Concentration簡稱BAC）百分之０．０五
    （亦即每100ml血液中含50 mg酒精），而（1）BAC到達百分
    之０‧０三至百分之０‧０五時，對駕駛能力之影響為：多
    數駕駛人心境逐漸變幻不定、視覺與反應靈敏性減弱、對速
    度及距離的判斷力差。對心理行為之影響為：觀察力逐漸欠
    缺、心情漸趨輕鬆、自信心增加、多話、精神狀態處於陶醉
    感。（2）BAC到達百分之０‧０五至百分之０‧０八時，對
    駕駛能力之影響為：反應遲鈍、駕駛能力受損、遲而不決或
    決而不行。對心理行為之影響為：情緒鬆弛、感情與行為趨
    向誇張、肌肉不協調、精神處於興奮狀態。（3）BAC到達百
    分之０‧０八至百分之０‧一五時，對駕駛能力之影響為：
    判斷力嚴重受到影響、體能與精神協調受損、駕駛之體能困
    難增加。對心理行為之影響為：產生情緒異常現象、步伐不
    平穩、言語不清、反應惡劣、記憶及判斷力受損、精神處於
    錯亂狀態。（4）BA C超過百分之０‧一五，對駕駛能力之
    影響為：視線搖晃、駕駛已進入恍惚狀態、判斷及理解遭到
    扭曲、駕駛不穩定。對心理行為之影響為：意識不明、嘔吐
    、站、走及講話困難、責任感喪失、精神處於麻痺狀態。（
    5）BAC超過百分之０‧五，對駕駛人能力之影響為：無法開
    車。對心理行為之影響為：爛醉如泥、失去知覺可能致死、
    精神處於昏睡狀態之研究報告所示，被告為警查獲後，經警
    測試結果，呼氣中所含酒精濃度為每公升一‧一三毫克，換
    算為血液中酒精濃度為百分之０‧二二六，則被告於是時駕
    駛能力受影響之程度為：視線搖晃、駕駛已進入恍惚狀態、
    判斷及理解遭到扭曲、駕駛不穩定。對心理行為之影響為：
    意識不明、嘔吐、站、走及講話困難、責任感喪失、精神處
    於麻痺狀態。此外，並有酒精測試值表、測試觀察紀錄表、
    生理平衡檢測表、道路交通事故現場圖、談話紀錄表、補充
    資料表、調查報告表、肇事車輛及現場照片各一份在卷可稽
    。綜此，堪認被告於為警查獲時之精神狀態，顯已達不能安
    全駕駛動力交通工具之程度無疑。從而，本件事證明確，被
    告上開犯行，洵堪認定，應予依法論處。
二、按行為後法律有變更者，適用行為時之法律。但行為後之法
    律有利於行為人者，適用最有利於行為人之法律，刑法第二
    條第一項定有明文。而此所稱最有利之法律，在論罪科刑者
    ，應將法律修正前、後之規定綜合比較，一併適用，不得予
    以割裂而分開適用（最高法院九十五年五月二十三日刑庭總
    會決議參照）。經查：被告行為後，刑法第一百八十五條之
    三業經總統於九十七年一月二日以華總一義字第０九六００
    一七七八四一號修正公布施行。茲比較修正前刑法第一百八
    十五條之三：「服用毒品、麻醉藥品、酒類或其他相類之物
    ，不能安全駕駛動力交通工具而駕駛者，處一年以下有期徒
    刑、拘役或（銀元）三萬元以下罰金。」規定，前次係於八
    十八年四月二十一日修正公布，依刑法施行法第一條之一：
    「中華民國九十四年一月七日刑法修正施行後，刑法分則編
    所定罰金之貨幣單位為新臺幣。九十四年一月七日刑法修正
    時，刑法分則編未修正之條文定有罰金者，自九十四年一月
    七日刑法修正施行後，就其所定數額提高為三十倍。但七十
    二年六月二十六日至九十四年一月七日新增或修正之條文，
    就其所定數額提高為三倍。」之規定，罰金額應提高為三倍
    ，亦即法定刑之罰金部分，最高額為新臺幣九萬元；以及修
    正後刑法第一百八十五條之三：「服用毒品、麻醉藥品、酒
    類或其他相類之物，不能安全駕駛動力交通工具而駕駛者，
    處一年以下有期徒刑、拘役或科或併科（新臺幣）十五萬元
    以下罰金。」之規定，法定刑之罰金部分，最高額為新臺幣
    十五萬元。應以修正前刑法第一百八十五條之三規定較有利
    於被告，自應依刑法第二條第一項規定，適用行為時即修正
    前刑法第一百八十五條之三予以論處。
三、是核被告所為，係犯修正前刑法第一百八十五條之三服用酒
    類不能安全駕駛動力交通工具而駕駛罪。原審認被告罪證明
    確，對被告論罪科刑，固非無見。然原審在科刑時，僅概述
    係審酌被告之犯罪動機、目的、手段、所造成之危害、素行
    、生活狀況及智識程度等一切情狀，並未敘明影響量刑輕重
    之上開各個審酌事項之具體內涵。且原審判處被告有期徒刑
    五月，如易科罰金，以新臺幣一千元折算一日，在量刑上亦
    有過重，難謂妥適。是以，上訴人以量刑過重為由提起本件
    上訴，為有理由。原判決既有上開不當之處，於法要屬無可
    維持，應由本院予以撤銷改判。爰審酌被告曾於九十五年間
    ，因公共危險案件，經本院於九十五年十二月二十九日以九
    十五年度北交簡字第三七一九刑事簡易判決處罰金新臺幣六
    萬五千元，嗣經本院裁定減為罰金新臺幣三萬二千五百元確
    定，並於九十六年十一月十九日執行完畢、此次係因其妻生
    產後，旋遭解聘失業，其每月月薪僅有新臺幣二萬元，經濟
    壓力甚大，始未顧及其酒後之注意力、控制力及反應能力均
    已減退，仍駕駛上開自用小客車返家之動機，有戶口名簿、
    員工離職證明書、各類所得扣繳暨免扣繳憑單各一份在卷可
    稽、其酒後駕車肇事部分，業與被害人陳潔文、黃郁婷、陳
    詩云達成民事和解，總計賠償被害人等共三萬五千元，賠償
    金額已將近被告二個月月薪，有臺南市東區調解委員會調解
    筆錄三份在卷足憑呼氣中所含酒精濃度達每公升一‧一三毫
    克、事後自警、偵詢時起至本院審理時止，均坦承犯行，頗
    知悔悟之態度等一切情狀，量處如主文所示之刑，並諭知易
    科罰金折算標準。
據上論斷，應依刑事訴訟法第四百五十五條之一第一項、第三項
、第三百六十九條第一項前段、第三百六十四條，修正前刑法第
一百八十五條之三、第四十一條第一項前段，刑法施行法第一條
之一，判決如主文。
本案經檢察官王育珍到庭執行職務。
中    華    民    國    98    年    2     月    27    日
                        臺灣臺北地方法院刑事第十五庭
                            審判長法  官  廖紋妤
                                  法  官  邱蓮華
                                  法  官  吳麗英
上正本證明與原本無異。
不得上訴。
                                  書記官  田華仁
中    華    民    國    98    年    2     月    27    日
附錄本案論罪科刑法條全文：
修正前刑法第一百八十五條之三：服用毒品、麻醉藥品、酒類或
其他相類之物，不能安全駕駛動力交通工具而駕駛者，處一年以
下有期徒刑、拘役或三萬元以下罰金。


司法院資訊處製作；財團法人民間司法改革基金會備份。
